臺灣彰化地方法院刑事判決　　　　　　　　　　　　九十三年度交易字第一六三號
　　公　訴　人　臺灣彰化地方法院檢察署檢察官
　　被　　　告　甲○○
　　選任辯護人　楊玉珍律師
右列被告因業務過失傷害案件，經檢察官提起公訴 (九十三年度偵字第七五四號)，
本院判決如左︰
    主  文
甲○○從事業務之人，因業務上之過失傷害人致重傷，處有期徒刑陸月，如易科罰金
，以參佰元折算壹日。
    事  實
一、甲○○以在建築工地綁鋼筋為業（起訴書載為以捆鐵工作為業），其平日須駕駛
    自用小客貨車搭載與其合作之工人往返工地上、下班，故駕駛自用小客貨車搭載
    工人上、下班為其附隨業務，為從事駕駛業務之人。民國九十二年九月三十日上
    午八時五分許，當其駕駛其用以載運工人之車牌號碼ＰＢ─六四八九號自用小客
    貨車搭載工人乙○○及乙○○之媳前往工地上工，而沿彰化縣彰化市○○街右轉
    至永安東街由南往北方向行駛，於行經茄苳路與永安東街交岔路口時，其原應注
    意車輛行經無號誌之交岔路口，應減速慢行，作隨時停車之準備，且汽車行駛時
    ，駕駛人應注意車前狀況，並隨時採取必要之安全措施。而依當時情形，天氣晴
    朗，日間有自然光線，路面乾燥、無缺陷及障礙物，雖茄苳路在與永安街交岔之
    路口西側有違規停放車號ＱＫ─二四一五號自用小客貨車，然該路口設有廣角鏡
    ，足以顯示該路口各向來往人車之動態，故光線、視距及路況均堪認為良好，並
    無不能注意之情事，其竟疏於注意及此，而於行經上開路口時，未減速慢行，適
    有丁○○騎乘車牌號碼ＰＰ八─七○三號重機車沿茄苳路由西向東方向行駛，亦
    未注意其行駛之道路為支線道，依規定應讓屬幹線道之永安東街的車輛行先，丁○○騎乘其機車甫入上開路口，尚未行至路口中心時，即被為閃避違規停放在永
    安東街右側街口占用部分車道之ＰＹ─００四六號自用小客車，而跨越永安東街
    分向限制線之甲○○所駕駛的上開自用小客貨車左側車頭所撞及，丁○○之機車
    因而失控倒地打滑而撞及亦違規停放在永安東街過茄苳路口左側占用部分車道之
    ＱＫ─０七０八號自用小客車，丁○○並因此而頭部撞擊地面，當場受有顱內出
    血、骨盆骨折、左側股骨骨折、右側踝骨骨折、胃潰瘍併上消化道出血之傷害而
    昏迷，經送醫治療後，現仍因受有廣泛性腦損傷，致呈植物人狀態之重大不治之
    傷害。甲○○於肇事後，立即向同車之乙○○借用手機撥打電話報警，並在現場
    等候員警前來處理，向承辦員警自首而接受裁判。
二、案經甲○○自首及被害人丁○○之父戊○○訴由彰化縣警察局彰化分局報告臺灣
    彰化地方法院檢察署檢察官偵查起訴。
    理  由
一、訊據被告甲○○固不否認其確有於上述時、地，因跨越對向車道，且行車至無號
    誌之交岔路口未減速慢行及注意車前狀況、採取必要之安全措施等違反注意義務
    之情形而撞及被害人丁○○所騎乘之機車，造成丁○○因此受傷致呈植物人狀態
    之重傷害等事實，惟其矢口否認其平日係駕駛上開自用小客貨車來載運工人上、
    下班，並認本件車禍之發生非僅其個人違反前揭注意義務所造成，辯稱：平常工
    人都是自己開車上、下班，伊只是偶爾當工人不方便而向伊表示要搭便車之情況
    下，始會幫忙搭載工人，案發常天亦是因乙○○向伊表示無交通工具，伊始搭載
    其婆媳前去工地，伊並非以駕駛為附隨業務，且案發時，伊行駛之永安東街上有
    違規停放車輛，致占用部分道路，伊為閃避該車，始會跨越分向線，而被害人丁○○當時係行駛在茄苳路，屬支線道車，依交通法規之規定，其行經無號誌之交
    岔路口時，應讓行駛在幹線道之伊車先行，然其竟直接衝出路口，難認未有違規
    ，且當時在茄苳路口亦有違規停放車輛，致伊視線受阻，無法查知茄苳路方向之
    來車，再則被害人並未配戴合格之安全帽，此對其傷勢之擴大亦非完全無責，此
    均係本件車禍發生之共同原因云云。
二、惟查：被告因違反前揭注意義務而肇事導致被害人丁○○受傷而呈植物人之重傷
    害狀態，此業據被告坦承如上，核與告訴人戊○○指訴之情節大致相符，並有道
    路交通事故現場圖、道路交通事故調查報告表（一）、（二）附現場照片共十幀
    等附卷可相佐證，且本件車禍先後送請台灣省彰化縣區車輛行車事故鑑定委員會
    及台灣省車輛行車事故覆議鑑定委員會鑑定其肇事之責任後，均一致認定本件車
    禍乃係因被告甲○○駕駛自用小客貨車駛至無號誌之交岔路口，未減速慢行作隨
    時停車之準備所導致，此有上開二會分別製作之九十三年三月二十四日彰鑑字第
    九三○一六七號鑑定意見書、九十三年六月二十八日府覆議字第九三一○四九四
    號函附卷可稽；雖上開鑑定報告並未審酌被害人丁○○係行駛在屬支線道之茄苳
    路（依現場圖及現場照片所示，永安東街寬逾六公尺六十公分，劃有分向線，屬
    二線道，茄苳路則寬約四公尺八十公分，未劃分向線，是茄苳路相較於永安東街
    應屬支線道，此亦據證人即承辦本案之員警丙○○證述在卷），則當其欲通過無
    號誌之交岔路口時，亦應注意讓幹線道車先行，然丁○○貿然騎車欲逕行穿越該
    路口致為被告所駕駛之自用小客貨車所撞及，亦有過失，然此仍無法排除被告上
    開過失責任之成立。另被害人丁○○確因本件車禍受傷而呈植物人之重傷害狀態
    ，亦有告訴人所提之財團法人彰化基督教醫院及中國醫藥大學附設醫院出具之診
    斷證明書各一紙在卷可憑，是被害人確因本件事故受傷而呈植物人之重傷害狀態
    ，允無疑議。又被告雖否認其係以駕駛上開自用小客貨車來載運工人上、下班，
    而主張其並非以駕駛為附隨業務云云，且被告所舉之證人乙○○亦為被告證述其
    當日係因無交通工具，始請被告搭載等語，是其此之所辯似非無憑，然查其於警
    訊時業已坦承其平日係駕駛上開自用小客貨車來載運工人等情明確（見其九十三
    年一月九日之警訊筆錄），核與證人丙○○結證被告當時確係明白坦認上情無誤
    ，衡其乃係於案發逾三個月後始前去警局製作筆錄而為如此之陳述，故其此之所
    供，當非一時緊張而為錯誤之陳述，且查被告乃係在建築工地綁鋼綁為業，負責
    替承包商召募工人，平日與其配合之工人約有六、七人，此據證人乙○○證述在
    卷，且為被告所不否認，是審酌其工作之性質係須帶同數名工人一同工作，且案
    發當日其確係搭載工人乙○○婆媳欲前去工地上工等情，足認其於警局中前之所
    供應係實情，則其事後之改口之詞，實有避重就輕之意，不足採信；再據現場圖
    及現場照片所示，案發當時在永安東街與茄苳路分岔路口固然有三處分別違規停
    放三部自用小客車，然查該處路口係設有廣角鏡（參見現場照片），已足以顯示
    路口各向來車之動態，是該路口縱然有違規停方車輛而影響視線，然被告仍可從
    廣角鏡來觀測來車，尚無視線不良可言，且據卷附現場圖所示，該部違規停放在
    永安東街右側路口之ＰＹ─００四六號自用小客車雖已占用被告行車之部分路面
    ，然查該向路面扣除該車所占用之部分，尚逾二公尺以上（現場圖描繪約為三公
    尺三十公分），足以供一般車輛通過，縱然在會車時有保持安全距離之必要，惟
    亦無須將車身完全開入對向車道之必要，然據現場圖及現場照片所示，被告所駕
    自用小客貨車於肇事時，其右後側車輪幾乎是壓在分向線上，顯見其於肇事之瞬
    間，幾乎已將車完全開入對向車道，則當被害人騎機車欲逕行通過路口時，被告
    在短少一個車身寬度之距離下，當然無從及時反應，是縱然該處確有違規停放車
    輛，仍未足以完全妨礙被告安全通行，則若非被告將車過度開入對向車道及未減
    速慢行，實不致導致本件車禍之發生，故當時將車停放在上開路口固有違規，但
    尚非導致本件車禍發生之原因，此上開二份鑑定意見書之結論亦同此認定，故被
    告此之所辯，亦不足以採為有利於其之認定。至被告另辯說被害人當時並未配戴
    合格之安全帽，而主張被害人對傷害結果之擴大亦有過責云云，然其並無法提出
    被害人當時所配戴之安全帽有何不合格之相關證據資料以供本院查證，且本件車
    禍已發生多時，業已無法調查被害人當時所配戴之安全帽是否有不符安全規定之
    處，則其此之所辯已有空口之嫌，亦無法採信。則其上開過失責任及被害人確受
    有重傷害之結果已可認定。
三、按車輛行經無號誌之交岔路口，應減速慢行，作隨時停車之準備，且駕駛人應注
    意車前狀況，隨時採取必要安全措施，此道路交通安全規則第九十三條第一項第
    二款（起訴書及上開鑑定意見書均誤載為同條第一項第三款）、第九十四條第三
    項分別定有明文。被告駕車未注意遵守上揭道路交通安全規定，已違反該保護第
    三人之交通法規；又依附卷之交通事故調查報告表（一）、（二）所載及現場照
    片所示，本件肇事時，天氣晴朗，日間有自然光線，路面乾燥，無缺陷及障礙物
    ，雖路口有三部車輛違規停車，但設有廣角鏡，故光線、視距及路況均良好，並
    無不能注意之情事，惟被告竟疏未注意及此，而貿然前行，致撞及被害人丁○○
    駕駛之重型機車，雖被害人騎乘機車亦疏未讓行駛在幹線道之被告所駕車輛先行
    亦有過失（參見上開條例第一百零二條第一項第二款），然此仍不足以解免被告
    上開過失責任之成立，是被告之駕車行為顯有過失，實可認定；又被害人確因本
    件車禍受傷致呈植物人狀態，屬於重大不治之傷害，已如前述，則被告過失駕車
    肇事行為，與被害人之重傷害結果間，顯具有相當因果關係。是被告過失犯行堪
    以認定，應依法予以論科。
四、核被告甲○○所為，係犯刑法第二百八十四條第二項後段之從事駕駛業務之人，
    因過失致人重傷罪。其於肇事後，立即向同車之乙○○借用手機報警，並在現場
    等候員警前來處理，並向員警自首而接受裁判，此據證人乙○○、丙○○證述在
    卷，應依自首之規定減輕其刑。爰審酌被告之過失程度，被害人亦有過失、被害
    人所受傷害及被告肇事後之態度等一切情狀，量如主文所示之刑，並諭知易科罰
    金之折算標準。
據上論斷，應依刑事訴訟法第二百九十九條第一項前段、刑法第二百八十四條第二項
後段、第六十二條前段、第四十一條第一項前段、罰金罰鍰提高標準條例第一條前段
、第二條，判決如主文。
本案經檢察官林裕斌到庭執行職務。
中      華      民      國      九十三      年    十二    月  三十一    日
                                    臺灣彰化地方法院刑事第一庭
                                        審判長法官  葉  榮  郎
                                        法      官  陳  秋  錦
                                        法      官  葛  永  輝
右正本證明與原本無異。
如不服本判決，應於判決送達後十日內向本院提出上訴狀( 須附繕本 )。
告訴人或被害人對於判決如有不服具備理由請求檢察官上訴者，其上訴期間之計算係
以檢察官收受判決正本之日期為準。
                     法院書記官  施  惠  卿
中      華      民      國      九十四      年      一    月    三      日
刑法第二百八十四條
因過失傷害人者，處六月以下有期徒刑、拘役或五百元以下罰金。致重傷者，處一年
以下有期徒刑、拘役或五百元以下罰金。
從事業務之人，因業務之過失傷害人者，處一年以下有期徒刑、拘役或一千元以下罰
金。致重傷者，處三年以下有期徒刑、拘役或二千元以下罰金。
